臺灣板橋地方法院民事裁定　　　　　　　 100年度抗字第69號
抗　告　人　保利錸企業股份有限公司
法定代理人　王成鐘
代　理　人　林宏信律師
相　對　人　祥敏光電股份有限公司
法定代理人　黃正崇
上列當事人間選任臨時管理人事件，抗告人對於本院於中華民國
100 年4 月13日所為之100 年度法字第16號裁定提起抗告，本院
裁定如下：
    主  文
抗告駁回。
抗告程序費用由抗告人負擔。
    理  由
一、本件抗告意旨略以：抗告人為相對人之法人股東，其法人代
    表董事占相對人董事會三分之二席次，惟相對人遭公司董事
    長黃正崇、總經理黃正朝兄弟二人把持，並藉詞推託抗告人
    行使法人董事及股東之權益，且抗告人已多次籲請相對人之
    董事長黃正崇召開董事會並提供財務表冊及營業情形，惟均
    不獲置理，致相對人董事會消極不能行使職權，公司業務無
    法合法決議而有效推動；又相對人於民國98年12月增資新臺
    幣（下同）8,000 萬元，其幅度超過原實收資本5,500 萬元
    之1.5 倍以上，股東結構及股權比例已產生重大變化，而抗
    告人於該次增資取得160 萬股，惟相對人迄今仍未將該次增
    資情形辦理股東名簿之變更，且公司文件之登記內容歧異，
    影響股東持股登記之正確性、增資股東之權益及主管機關之
    管理，故相對人確有受損害之虞。又依公司法第171 條之規
    定，股東會原則上係由董事長召集之，而相對人之董事長黃
    正崇長期不召開董事會，抗告人及其他股東自無從藉由股東
    會另行解任及選任董事。再者，依雙方之投資協議書第3 條
    之約定，監察人係由相對人經營階層所取得，而監察人黃家
    興對於抗告人要求告知公司營業、財務情況及資金使用情形
    ，以及召開董事會、股東臨時會之請求，亦置之不理，故相
    對人公司治理已然出現重大瑕疵。此外，抗告人雖可依公司
    法第173 條規定，報經主管機關許可自行召集股東臨時會，
    惟主管機關是否許可仍未定，且於股東臨時會召開之前，相
    對人仍須有適當之人經營、管理，及相對人倘若不予配合，
    則日後股東臨時會之召集程序將產生諸多爭議，故抗告人所
    提出召集股東臨時會之請求與本件臨時館理人之聲請，互不
    排斥。爰依法提起抗告，請求廢棄原裁定，准予選任臨時管
    理人代行董事長及董事會之職權，並於就任後召開股東臨時
    會，改選董事、監察人，以符合公司治理及股東權益與經濟
    發展秩序之維持等語。
二、按董事會不為或不能行使職權，致公司有受損害之虞時，法
    院因利害關係人或檢察官之聲請，得選任一人以上之臨時管
    理人，代行董事長及董事會之職權。但不得為不利於公司之
    行為，公司法第208 條之1 第1 項定有明文。考諸其立法理
    由：「按公司因董事死亡、辭職或當然解任，致董事會無法
    召開行使職權；或董事全體或大部分均遭法院假處分不能行
    使職權，甚或未遭假處分執行之剩餘董事消極地不行使職權
    ，致公司業務停頓，影響股東權益及國內經濟秩序，增訂本
    條，俾符實際」。足見上開選任臨時管理人之規定，須於公
    司董事因事實（死亡）或法律（辭職或當然解任）之因素致
    無法召開董事會，或公司董事全體或大部分遭假處分不能行
    使職權，而剩餘董事消極不行使職權之情形外，尚須因此等
    情形致公司業務停頓而受有損害之虞，影響股東權益或國內
    經濟秩序時，始符合選任臨時管理人之要件。換言之，公司
    法所定選任臨時管理人，係為解決公司因執行機關全面不為
    或不能行使職權所致業務停頓之情形而設。若屬執行機關怠
    於為公司行使特定法律行為所生之權利，而非全面不行使職
    權者，則應由意思機關另行改選執行機關，或請求執行機關
    履行受任人義務，或追究其損害賠償責任，或為刑事背信之
    訴追，以資監督。然無論採取何種措施，均非上開選任臨時
    管理人規定適用之範籌。
三、經查：
(一)、本件抗告人雖主張相對人董事長黃正崇長期不召開董事會，
    經其多次請求相對人董事長黃正崇召開董事會及提供財務表
    冊均未果，致相對人董事會消極不能行使職權，且迄未將98
    年12月增資情形辦理股東名簿之變更，故相對人公司確有受
    損害之虞，應有公司法第208 條之1 第1 項之適用云云，並
    提出相對人公司變更登記表、股東名簿及存證信函等件為證
    。惟依據抗告人所提相關資料，相對人之董事並無因自然或
    法律因素而無法召開董事會或遭法院假處分而不能行使職權
    之情況，更難謂相對人未召開董事會及未辦理股東名簿之變
    更即有致公司業務停頓而受有損害之虞，亦即，相對人之董
    事會並無前揭立法理由所述之情形。至公司董事長執行其職
    務，苟有違背董事義務而不符合全體股東利益之情形，應屬
    董事長是否適任及對公司、股東應否負責之問題，抗告人若
    有任何疑義，應另行提出訴訟為實體之爭執，或另行改選，
    並非本件選任臨時管理人事件所得斟酌。是抗告人以此事由
    聲請選任相對人公司之臨時管理人，難認與公司法第208 條
    之1第1項所規範之「董事會不為或不能行使職權，致公司有
    受損害之虞」之情形相符。
(二)、況且，抗告人既為相對人公司之法人股東，自98年5 月起持
    有相對人之股份278 萬股，占相對人已發行股份總數1,350
    萬股之20.6% ，則抗告人於相對人董事會不依規定召開股東
    會時，非不得依據公司法第173 條之規定，報請主管機關許
    可後自行召集股東臨時會以解決董事職權行使，或選任檢查
    人調查公司業務及財產狀況，尚無僅因無法由董事會召集股
    東會即有向法院聲請選派臨時管理人之必要。
(三)、又相對人公司既屬各該股東出資所成立，事涉各該股東之權
    益保障，其等本可循公司法規定之股東權行使規定促使其等
    所投資之公司得以繼續經營，由股東會所選任董事組成之董
    事會，既屬公司營運之常設執行機構，此方屬最適宜保障各
    該股東權益之機關，尤其抗告人又屬公司內部人，自當先循
    此機制組成董事會，實與公司外部人無從以內部機制令公司
    正常營運以利其交易進行之情況有別。至於公司法關於選任
    臨時管理人之制度，應係在各該股東已無從循內部機制保障
    自己股東權益，或公司因內部人怠於處理致外部人為保障交
    易進行及安全時，始有以非常設機關之臨時管理人取代董事
    會而暫時經營公司之必要。則若令抗告人得捨公司法第173
    條規定不為，而由本院逕行為相對人公司選任臨時管理人，
    反有剝奪各該股東本得循股東會組成董事會權利之問題。準
    此，抗告人若對於相對人公司事務之經營、管理或執行有所
    爭執，應由相對人之股東會決議是否另行改選董事方式，成
    立常態性董事會以繼續相對人公司之營運，對全體股東權益
    之維護當較有利，而非逕行藉由法院選任臨時管理人之方式
    ，介入公司之營運。
(四)、縱上所述，抗告人以前揭情詞聲請選任相對人公司臨時管理
    人，核與公司法第208 條之1 第1 項之規定不符，自不能准
    許。從而，原裁定駁回抗告人之聲請，核屬適當，並無不合
    。抗告意旨仍執陳詞指摘原裁定不當，求予廢棄改判，為無
    理由，應予駁回。
四、據上論結，本件抗告為無理由，爰依非訟事件法第44條第1
    項、第46條、第21條第2 項、第24條第1 項，民事訴訟法第
    495 條之1 第1 項、第449 條第1 項、第78條，裁定如主文
    。
中    華    民    國   100    年    10    月    13    日
                  民事第三庭    審判長法  官  陳財旺
                                      法  官  吳幸娥
                                      法  官  邱育佩
右正本係照原本作成。
本件當事人須以本裁定適用法律顯有錯誤為抗告理由時，始得於
裁定送達後10日內向本院提出抗告狀。
中    華    民    國   100    年    10    月    13    日
                                      書記官  彭麗紅